臺灣花蓮地方法院刑事判決　　　　　　　95年度金訴字第10號
公　訴　人　臺灣花蓮地方法院檢察署檢察官
被　　　告　乙○○
　　　　　　　　　　　5弄17.
　　　　　　丙○○
　　　　　　甲○○
上列被告等因違反洗錢防制法等案件，經檢察官提起公訴（95年
度偵字第3580號），及併案審理（臺灣臺中地方法院檢察署95年
度偵字第26864號；被告乙○○部分），被告3人於準備程序進行
中，就被訴事實為有罪之陳述，經本院合議庭裁定由受命法官獨
任進行簡式審判程序，並判決如下：
    主  文
乙○○、丙○○各幫助意圖為自己不法之所有，以詐術使人將本
人之物交付，各處有期徒刑參月，如易科罰金，以銀元參佰元即
新臺幣玖佰元折算壹日。
甲○○幫助連續意圖為自己不法之所有，以詐術使人將本人之物
交付，處有期徒刑參月，如易科罰金，以銀元參佰元即新臺幣玖
佰元折算壹日。
    事  實
一、本件除更正、補充下述部分外，其餘犯罪事實、證據及應適
    用法條，均引用檢察官起訴書之記載（如附件）：
(一)、犯罪事實欄：
、乙○○、丙○○、甲○○或明知丁○○（俟到案後另行審結
　　）、梁證印（所涉罪嫌，現由臺灣高雄地方法院審理中）、
    「李文秀」、黎立群係在從事收購金融機構存摺、提款卡、
    印章等，以提供詐騙集團來作為施用詐術時的工具使用，竟
    為圖私利，乃各基於幫助意圖為自己不法之所有之犯意，先
    於附表一所示時間、地點，將其等所有之如附表 1所示之存
    摺等物，以經雙方原先協議好以的價格，轉售予梁證印、「
    李文秀」、黎立群等人，再並輾轉透丁○○提供給詐騙集團
    作為施詐之工具。嗣有如附表二所示之被害人於附表二所示
    之時間，遭到不詳之詐騙集團施詐，致陷於錯誤，而將如附
    表二所示之金額分別匯入到乙○○、甲○○、丙○○上開帳
    戶內，而遭提領殆盡。
(二)、證據欄部分：
　  被告乙○○、丙○○、甲○○於本院準備程序及審理中之自
    白。
(三)、應適用法條部分：
、查被告3人行為後，刑法部分條文及刑法施行法業於94年2月
    2日經總統令修正公布，並於95年7月 1日施行，又參酌最高
    法院95年5月23日刑事庭第8次會議決議中關於法律變更之比
    較適用原則：刑法（乃指修正後之現行法）第2條第1項之規
    定，係規範行為後法律變更所生新舊法律比較適用之準據法
    ，於刑法施行後，應適用該法第2條第1項之規定，為「從舊
    從輕」之比較；另於比較時應就罪刑有關之共犯、未遂犯、
    想像競合犯、牽連犯、連續犯、結合犯，以及累犯加重、自
    首減輕暨其他法定加減原因（如身分加減）與加減比例等一
    切情形，就罪刑之結果而為比較。本案涉及法律變更部分經
    附表三所示比較新舊法之結果，修正後之規定並非較有利於
    被告，是依刑法第2條第1項前段規定，有關修正部分自應適
    用修正前刑法之規定。
、雖被告 3人販賣存摺及提款卡均雖係供以詐欺集團使用，但
    查無積極事證足證被告 3人於販售時，即業已知悉係供詐欺
    集團使用，故而，自應採取有利於被告之解釋，認被告 3人
    主觀之犯意乃係供普通詐欺之人士使用，而應論以刑法第33
    9條第 1項之詐欺罪，而不另論以刑法第340條之常業詐欺罪
    ，併予敘明。
、按刑法上之幫助犯，係對於犯罪與正犯有共同之認識，而以
    幫助之意思，對於正犯資以助力，而未參與實施犯罪之行為
    者而言（最高法院88年度臺上字第1270號判決參照）。核被
    告乙○○、甲○○、丙○○所為，係各犯刑法第339條第1項
    之幫助詐欺取財罪。被告乙○○、丙○○將上開系爭金融機
    構帳戶存摺、提款卡等交付給梁證印、李文秀時間有先後之
    別，但觀之被告 2人分別與梁證印、李文秀交易內容，梁證
    印、李文秀分別係同時向乙○○、丙○○收購系爭存摺等物
    ，顯見應屬一次犯罪計劃下所為的階段部分行為，故應將其
    整體買賣存摺行為論以一次的幫助詐欺取財罪，而非以連續
    犯論處，亦予敘明。
、另被告乙○○、丙○○2人甲○○3人幫助他人犯上開詐欺取
    財之罪，甲○○幫助他人犯連續詐欺取罪，爰各依刑法第30
　　條第 2項之規定（新刑法僅就原法條文字作修正，並無有利
 　 不利之問題），按正犯之刑減輕之。
、臺灣臺中地方法院併案意旨就被告乙○○於94年11月間將其
　  所有之系爭中華郵政股份有限公司存摺供予詐騙集團使用部
    分予以聲請併案審理，然上開部分與本件起訴書部分均係被
    告乙○○一行為而犯，為事實上一罪，自為起訴效力所及，
    且上開部分亦經該署檢察官聲請併案審理，本院依法自應一
    併審理，附此敘明。
、爰審酌被告 3人素行尚佳，有台灣高等法院被告前案紀錄表
    1 份在卷可稽，僅為區區小利，竟甘願冒險觸犯刑責，實無
    可取，惟念其等犯後於警詢時、本院審理中均知坦承犯行，
    犯後態度尚可等一切情狀，檢察官具體求刑有期徒刑 5月，
　　猶屬過重，各量處如主文所示之刑，並依修正前之刑法第41
　  條第1項易科罰金之折算標準諭知易科罰金折算標準。
、末查，系爭存摺等物，雖係被告 3人供犯罪所用之物，但未
    經扣案，迄今仍未取回，且非義務沒收之物，爰不為沒收之
    諭知，附此敘明。
二、另公訴意旨雖認被告3人係另涉犯刑法第30條第1項、洗錢防
    制法第9條第1項之洗錢罪嫌，惟查：按洗錢防制法之制定，
    旨在防止特定重大犯罪不法所得之資金或財產，藉由洗錢行
    為，諸如經由各種金融機關或其他交易管道，轉換成為合法
    來源之資金或財產，切斷資金與當初犯罪行為之關連性，隱
    匿犯罪行為或該資金不法來源或本質，使偵查機關無法藉由
    資金之流向追查犯罪行為人，其所保護之法益為國家對特定
    重大犯罪之追訴及處罰。又洗錢行為係指行為人為掩飾或隱
    匿自己重大犯罪所得財物或財產上之利益（洗錢防制法第 2
    條第 1款），或行為人掩飾、收受、搬運、寄藏、故買或牙
    保他人因重大犯罪所得財物或財產上之利益（同法第2條第2
    款）。除利用不知情之合法管道（如金融機關）為之外，其
    他使所得財物或利益之來源合法化，或改變該財物或利益之
    本質，以避免追訴處罰之掩飾、藏匿犯特定重大犯罪所得財
    產或利益之行為均屬之。若非先有犯罪所得或利益，再加以
    掩飾或隱匿，而係取得犯罪所得或利益之犯罪手段，或未合
    法化犯罪所得或利益之來源，而能一目了然來源之不法性，
    即非洗錢防制法所規範之對象。經查：本件係不詳之詐欺集
    團人員，利用被告所提供之郵局帳戶，將詐欺所得之款項直
    接匯入該帳戶，該不詳詐欺集團成員要求被害人將金錢匯入
    被告所提供上開帳戶之行為，本即係實施其詐欺行為之犯罪
    手段，並非於取得財物後，另為掩飾、隱匿其詐欺所得之行
    為，亦非被告於該詐欺集團成員實施詐欺犯罪取得財物後，
    再由被告為之掩飾、隱匿行為，此自被害人係「直接」依指
    示將金錢匯入被告所提供之帳戶內等情可得而知，且偵查機
    關藉由被害人將款項匯入被告帳戶等情，可一目瞭然資金來
    源之不法性，並得以追查資金之流向，資金與當初犯罪行為
    之關連性並未被切斷，而與「掩飾」、「隱匿」之性質亦有
    不符，核與洗錢防制法第 2條規定之洗錢行為構成要件有間
    ，尚不能認被告3人涉犯洗錢防制法第9條第 1項之洗錢罪。
    準此，則檢察官此部分所持之法律見解，容有誤會，惟起訴
    書認此部分若成立犯罪，與上開幫助詐欺犯行，為想像競合
    犯之裁判上一罪關係，自不另為無罪之諭知，附此敘明。
三、依刑事訴訟法第299條第1項前段、第273條之1第1項、第310
    條之2、第454 條第2項，刑法第2條第1項前段、第339條第1
    項前段、刑法第30條第1項前段、第2項、修正前刑法第56條
    、刑法第41條第1項前段，罰金罰鍰提高標準條例第1條、修
    正前罰金罰鍰提高標準條例第 2條，現行法規所定貨幣單位
    折算新臺幣條例第2條，判決如主文。
本案經檢察官王怡仁到庭執行職務。
中　　華　　民　　國　　96　　年　　2 　　月　　16　　日
　　　　　　　　　      臺灣花蓮地方法院刑事第二庭
                                法　官　李　豫　雙
上列正本證明與原本無異。
如對本判決不服，應於送達後10日內，向本院提出上訴狀（應抄
附繕本）告訴人或被害人如對於本判決不服者，應具備理由請求
檢察官上訴，其上訴期間之計算係以檢察官收受判決正本之日期
為準。
                                書記官
中　　華　　民　　國　　96　　年　　2 　　月　　26　　日
附錄本判決論罪之法律條文：
中華民國刑法第339條第1項：
意圖為自己或第三人不法之所有，以詐術使人將本人或第三人之
物交付者，處5年以下有期徒刑、拘役或科或併科1,000元以下罰
金。
修正前刑法第30條：
幫助他人犯罪者，為從犯。雖他人不知幫助之情者，亦同。
從犯之處罰，得按正犯之刑減輕之。
附表三：
┌───┬───────┬────────┬──────┐
│比較  │修正前規定於本│修正後之規定於本│依從舊從輕原│
│法條  │案適用之法律效│案適用之法律效果│則比較結果  │
│      │果            │                │            │
├───┼───────┼────────┼──────┤
│刑法第│幫助他人犯罪之│幫助他人「實行」│本條依新、舊│
│30條第│行為者。      │犯罪行為者。    │法比較均構成│
│1項、 │              │                │幫助犯，且按│
│第2項 │「從犯」之處罰│「幫助犯」之處罰│正犯之刑減輕│
│      │，按正犯之刑減│，按正犯之刑減輕│之，新舊刑法│
│      │輕之。        │之。            │並未無不同。│
│      │              │                │            │
├───┼───────┼────────┼──────┤
│刑法第│依修正前罰金罰│如易科罰金，以新│本條以修正前│
│41條第│鍰提高標準條例│臺幣1,000元、   │刑法較有利於│
│1項前 │第2 條規定，易│2,000元或3,000元│被告。      │
│段    │科罰金數額提高│折算1日。       │            │
│      │為100 倍，如易│                │            │
│      │科罰金，以銀元│                │            │
│      │300元即新臺幣 │                │            │
│      │900元折算1日。│                │            │
└───┴───────┴────────┴──────┘
